【裁判字號】    97,交抗,313
【裁判日期】    970630
【裁判案由】    聲明異議
【裁判全文】
臺灣高等法院高雄分院刑事裁定         97年度交抗字第313號
抗  告  人  高雄市政府交通局
代  表  人  王國材
受 處 分人  甲○○
上列抗告人因受處分人違反道路交通管理處罰條例案件，不服臺
灣高雄地方法院中華民國97年5月30日裁定（97年度交聲字第630
號），提起抗告，本院裁定如下：
    主  文
抗告駁回。
    理  由
一、本件經本院審理結果，認原裁定認事、用法均無違誤，應予
    維持，並引用原裁定之理由，如附件所示。
二、抗告意旨略以：按道路交通管理處罰條例第7 條之2 第1 項
    第7 款規定：「... 七、經以科學儀器取得證據資料證明其
    行為違規。」，本案用以舉發之感應式線圈測試設備，雖因
    經濟部標準檢驗局尚無感應式線圈測試之設備，致無法檢定
    ，惟採購及使用該項設備，均要求必須有生產國製造廠或其
    他檢驗單位準確性認證之證明文件，以確保其準確性，且本
    案舉發設備其出廠後已經荷蘭國阿姆斯特丹工商協會檢測合
    格予以簽證，其後再經我國駐荷蘭台北代表處與台灣台北地
    方法院所屬公證人公證在案，是以該自動測試照相儀器雖因
    我國經濟部標準檢驗局目前尚無測試照相儀器之檢定技術，
    致無異議人所稱之合格標證，惟該測速照相儀器係國外先進
    科學儀器，其功能之準確性當無疑義。而道路交通管理處罰
    條例第1 條規定：為加強道路交通管理，維護交通秩序，確
    保交通安全，制定本條例。是本案用以舉發之感應式線圈測
    試設備，雖因經濟部標準檢驗局尚無感應式線圈測試之設備
    ，致內政部警政署於97年1 月17日通報各單位即起暫停使用
    ，然行為人於限速60公里路段以時速78公里行駛於道路，不
    僅危害一般用路人之安全，亦對交通秩序之維護有不利之影
    響，該項設備之適法性及準確性並無疑問，公信力亦無疑義
    ，爰依法提起抗告，請求撤銷原裁定云云。
三、原裁定以系爭感應式線圈測速設備使用時間已久，且無定期
    檢測校正其準確性之測試，故其測量是否準確，要非無疑，
    並詳敘理由認以免除其處罰為適當，而將原處分撤銷，另為
    受處分人不罰之諭知。雖抗告人主張本件舉發設備其出廠後
    已經荷蘭國阿姆斯特丹工商協會檢測合格予以簽證，其後再
    經我國駐荷蘭台北代表處與台灣台北地方法院所屬公證人公
    證在案，該測速照相儀器係國外先進科學儀器，其功能之準
    確性當無疑義云云，並提出原廠檢驗證明書、我國駐外機構
    證明、國內地方法院公證文件暨維護紀錄表影本等相關資料
    ，惟生產國製造廠之原廠檢驗證明書，僅係出廠公司所出具
    之檢驗證明，難認有公信力；我國駐外機構證明、國內地方
    法院公證文件僅能證明該出廠公司係合法廠商及就該式樣予
    以認可並出具證書，對於該感應式線圈測速設備是否準確，
    有無誤差，則未予以證明及公證，亦不足以確保其正確性；
    維護紀錄表影本亦僅係國內人員就該主機功能、感應線圈功
    能、警示牌功能是否正常而為簡單之紀錄以及更換底片，對
    於該測速功能之正確性是否有誤差則未測試維護，亦不能因
    此即認該感應線圈關於測速部分之功能正常；且一般機器亦
    會因使用一段時間，因風吹、日曬、雨淋，導致機器老舊，
    電子零件退化，而有誤差發生，此為一般正常之情形，則我
    國於購買上開產品後既未經國內相關單位檢驗合格，於使用
    相當之期間亦未經原廠相關人員維修調整，其準確性自有相
    當合理之可疑。又抗告意旨所稱行為人於限速60公里路段以
    時速78公里行駛於道路，不僅危害一般用路人之安全，亦對
    交通秩序之維護有不利之影響一節，因該測試儀器是否準確
    有所爭議，亦不能遽認異議人當時之時速為78公里，併予說
    明。原審因而將原處分機關高雄市政府交通局高市交裁字第
    裁32—BB0000000 號裁決處分撤銷，改諭知異議人甲○○不
    罰，並無不合，本件抗告為無理由，應予駁回。
據上論結，應依道路交通案件處理辦法第26條，刑事訴訟法第41
2條，裁定如主文。
中    華    民    國    97    年    6     月    30    日
                  刑事第三庭    審判長法  官  周賢銳
                                      法  官  黃仁松
                                      法  官  黃憲文
以上正本證明與原本無異。
不得再抗告。
中    華    民    國    97    年    6     月    30    日
                                      書記官  施耀程
附件：
臺灣高雄地方法院交通事件裁定         97年度交聲字第630號
原處分機關  高雄市政府交通局
異  議  人
即受處分人  甲○○  女  34歲（民國○○年○○月○○日生）
                    身分證統一編號：Ｚ000000000號
                    住高雄市苓雅區○○○街3巷24之1號
上列異議人即受處分人因聲明異議案件，對於高雄市政府交通局
民國97年2 月29日所為之處分（高市交裁字第裁32-BB0000000號
），聲明異議，本院裁定如下：
    主  文
原處分撤銷。
甲○○不罰。
    理  由
一、聲明異議意旨略以：異議人即受處分人甲○○駕駛車號LT-
    6322號自小客車，於民國96年12月4 日13時37分許，行經高
    雄市○○路與明誠路口時，因行車速度超過規定之最高時速
    未滿20公里，經自動測速照相設備照相後為警舉發，並經高
    雄市政府交通局裁處異議人罰鍰新臺幣（下同）1600元。惟
    本案舉發違規所使用之感應線圈測速照相器，其準確度有重
    大爭議，且無檢驗之標準，基於正當法律程序原則，其所得
    之測速結果自不能當作違規舉發之依據，爰依法聲明異議，
    請求撤銷原處分等語。
二、按法院受理交通事件，準用刑事訴訟法之規定，道路交通管
    理處罰條例第89條前段定有明文，是最高法院76年台上字第
    4986號判例「認定犯罪事實所憑之證據，雖不以直接證據為
    限，間接證據亦包括在內。然而無論直接證據或間接證據，
    其得為訴訟上之證明者，須於通常一般之人均不致有所懷疑
    ，而得確信其為真實之程度者，始得據為有罪之認定。倘其
    證明尚未達到此一程度，而有合理之懷疑存在，而無從使事
    實審法院得有罪之確信時，即應由法院為諭知被告無罪之判
    決。」所揭示刑事訴訟法上法院認定事實之最重要原則，於
    法院審理行為人違反道路交通管理處罰條例案件時，當有其
    適用。易言之，法院於審理行為人違反道路交通管理處罰條
    例案件，當踐行完畢調查證據程序後，為事實之認定時，如
    就原處分機關所認定之行為人違規事實仍有合理之懷疑，而
    無法確信行為人確有該當於道路交通管理處罰條例各該處罰
    條文之構成要件事實時，此際即應依刑事訴訟上「倘有懷疑
    ，則從被告之利益作解釋」之證據法則，作對受處分人有利
    之認定。
三、經查：
(一)按度量衡法第5 條規定：「為確保交易安全、維護大眾安全
    健康及環境保護，主管機關得就供交易、證明、公務檢測、
    環境保護、公共安全、醫療衛生有關之度量衡器，指定為法
    定度量器。故於度量衡器檢定檢查辦法第3 條第1 項第7 款
    即規定公務檢測用雷達測速儀及公務檢測用雷射測速儀（光
    達式）為應經檢定之法定度量衡器。而本件違規事件之測速
    儀雖未經列為法定度量器，然衡諸該條文之意旨，就與大眾
    有關之公務檢測儀器應經國家專責機關檢定，以昭公信。
(二)本件異議人駕駛車號LT-6322 號自小客車，於96年12月4 日
    13時37分許，行經高雄市○○路與明誠路口時，因行車速度
    超過規定之最高時速未滿20公里，經自動測速照相設備照相
    後為警舉發，並經高雄市政府交通局裁處異議人罰鍰新臺幣
    （下同）1600元之事實，有高雄市政府警察局舉發違反道路
    交通管理事件通知單（BB0000000 號）、高雄市政府交通局
    97年2 月29日高市交裁字第裁32-BB0000000號裁決書附卷可
    稽。而上開自動測速照相之儀器係於荷蘭製造，並經檢驗合
    格，而於94年7 月經我國法院公證等情，有高雄市政府警察
    局交通警察大隊97年4 月9 日高市警交三字第0970009391號
    函附之原廠檢驗證明、我國駐外機構證明、臺灣臺北地方法
    院公證、高雄市政府警察局交通警察大隊驗收紀錄等文件在
    卷可按。是該儀器製造檢驗合格時間距本件測速時間已逾1
    年5 月。另上開自動測速照相儀器僅每月定期更換底片，並
    測試其功能是否正常之事實，有本院公務電話紀錄及高雄市
    政府警察局交通警察大隊路口闖紅燈自動照相設備換裝底片
    、維護紀錄表附卷可佐。足見本件之自動測速儀器不僅使用
    時間已久，且無定期檢測校正其準確性之測試，是其測量是
    否準確，要非無疑。
(三)再參以內政部警政署97年3 月24日警署交字第0970044945號
    函示內容表示：「... 感應式線圈測速設備自民國65年起開
    始使用，已沿用30多年，因經濟部標準檢驗局尚無檢驗感應
    式線圈測速之設備，致無法檢定，惟採購及使用該項設備，
    均要求必須有生產國製造廠或其他檢驗單位準確性認證之證
    明文件，以確保其準確性。…前揭說明，雖感應式線圈測速
    設備其適法性及準確性並無問題，公信力亦無疑義，惟為符
    合時代潮流及顧及民眾感受，內政部警政署已於97年1 月17
    日通報各單位即起暫停用，俟檢定、檢校等管理機制建立後
    ，再行研議使用」。顯見交通違規之舉發機關對此種測速儀
    器之準確性自己亦存有懷疑，以致停用，自難期他人信賴其
    公正性；且觀之上開函示內容：「至停止使用後已舉發與未
    舉發案件，處理規定為：各警察機關已製單未郵寄及完成舉
    發之案件，依法院案例裁定見解，若無具體事證顯示各該感
    應線圈測速設備所取得之數據有失真之情事，違規人如有不
    服、爭議，應依道路交通管理處罰條例第8 條、第9 條及違
    反道路交通管理事件統一裁罰基準及處理細則第40條規定，
    於裁決前向處罰機關提出陳述，有證據者（例如行車資料）
    可一併檢附。至於已拍照未製單或已製單未郵寄而存有爭議
    之案件，為避免民眾爭議及減少行政機關處理陳述案件之人
    、物力資源浪費，各警察機關不再舉發。」等語，有上開函
    文附卷可參。則原處分機關於97年1 月17日以後，係以是否
    已製單或郵寄等偶然之作業因素，而決定是否予以舉發，此
    是否合乎公平原則，亦非無疑。
四、綜上所述，本件測速儀器既有上述準確性之疑義，而舉發機
    關又未能充分舉證證明其測速之正確性，本件異議人之違規
    事實尚有合理之懷疑存在。是原處分機關遽對異議人為前開
    裁決，即難認為允當，本件異議人之異議為有理由，應由本
    院將原處分撤銷，改諭知異議人不罰，以資適法。
五、據上論斷，應依道路交通案件處理辦法第20條，裁定如主文
    。
中    華    民    國    97    年    5     月    30    日
                  交通法庭  法  官  楊國煜
以上正本證明與原本無異。
如不服本裁定應於送達後5日內向本院提出抗告狀。
中    華    民    國    97    年    5     月    30    日
                            書記官  李憶如


司法院資訊處製作；財團法人民間司法改革基金會備份。
